臺灣高等法院刑事判決
110年度上易字第1123號
上  訴  人  
即  被  告  楊逸健


上列上訴人因竊盜案件，不服臺灣新竹地方法院109年度易字第7
71號，中華民國110年3月31日第一審判決（起訴案號：臺灣新竹
地方檢察署109年度偵字第7942號），提起上訴，本院判決如下
：
    主  文
上訴駁回。
    事  實
一、楊逸健意圖為自己不法之所有，於民國109年7月12日16時29
    分許，在新竹市○區○○街000號處之思夢樂商店內，趁該店店
    長蕭海麗疏於注意之際，著手竊取粉紅色、淡綠色女用洋裝
    各1件（總價值共新臺幣【下同】780元，下稱系爭2件女洋
    裝），其將系爭2件女洋裝之吊牌拆下後，將該2件洋裝塞入
    其長褲褲管內，經蕭海麗察覺楊逸健行為有異，及發現楊逸
    健長褲褲腳下方露出粉紅色裙腳後，乃質問楊逸健，楊逸健
    見事跡敗露，始將系爭2件女洋裝交還予蕭海麗而未遂。
二、案經蕭海麗訴由新竹市警察局第一分局報請臺灣新竹地方檢
    察署檢察官偵查起訴。
    理  由
壹、程序方面：
一、按被告之自白，非出於強暴、脅迫、利誘、詐欺、疲勞訊問
    、違法羈押或其他不正之方法，且與事實相符者，得為證據
    ，刑事訴訟法第156條第1項定有明文。如被告之自白，係出
    於不正之方法，並非自由陳述，即其取得自白之程序，已非
    適法，則不問自白內容是否確與事實相符，因其非適法之證
    據，即不能採為判決基礎，故審理事實之法院，遇有被告對
    於自白提出刑求之抗辯時，應先於其他事實而為調查。另所
    謂非任意性之自白，係指實施刑事訴訟之公務員以強暴、脅
    迫、詐欺、利誘、疲勞訊問、違法羈押或其他不正方法取得
    之自白而言，而此等不正方法必須所實施之方法對於被告足
    以產生自由意志之壓制而造成違反意願之效果者，始足當之
    ，有最高法院99年度台上字第2210號判決參照。至受訊問之
    被告究竟出於何種原因坦承犯行實不一而足，或係遭訊問者
    以不正方式對待始承認，或係未遭不正方式對待而係考量是
    否能獲輕判或免遭羈押，或出於自責悔悟者，或有蓄意頂替
    或別有企圖，此為受訊問者主觀考慮是否認罪所參酌因素，
    此種內在想法難顯露於外而為旁人所知悉。因之，只要訊問
    者於訊問之際，能恪遵法律規定，嚴守程序正義，客觀上無
    任何誘導、逼迫或其他不正方法，縱使被告基於某種因素而
    坦承犯行，要不能因此即認被告自白欠缺任意性。查被告楊
    逸健爭執其於警詢遭不正取供、筆錄記載不實等，認其警詢
    供述無證據能力乙節，惟查被告於109年7月12日之警詢筆錄
    ，業經原審於110年2月19日審理期日以連續播放方式勘驗，
    其勘驗過程、內容及結果，經被告表示就部分內容重聽，經
    原審審判長諭知重新播放後，業經被告表示沒有意見在案，
    此有該原審審理筆錄及翻拍照片在卷可參（見原審易字卷第
    69至90頁、117頁、119頁），而該勘驗結果查得被告警詢筆
    錄記載內容，核與勘驗結果大致相符，且被告於警詢時多次
    供述，並多次甫以動作以強調，且在警方製作警詢筆錄過程
    中，告知警方其要特別表達之意見，並要求警方記載在筆錄
    內，復傾身往前觀看警方製作筆錄之電腦畫面，可認被告警
    詢當時對於警方所詢問之問題內容，均已聽見並因此表達自
    己之意見。是被告於警詢之陳述，並無遭任何強暴、脅迫、
    利誘、詐欺、疲勞訊問、或其他不正方法等情況，且被告於
    本院審理時亦表示其於警詢、偵查、原審及本院之歷次所言
    均實在且出於其自由意識（見本院卷第112頁）。再者，被
    告於警詢時亦無為本案竊盜犯行之自白，僅陳述案發經過，
    並多次強調其無竊盜意圖（見偵字第7942號卷第7至9頁反面
    ），益徵被告其警詢之陳述係出自其自由意識之供述，是依
    據上開說明，被告於警詢之供述，具有證據能力，被告辯稱
    其警詢筆錄無證據能力，顯不足取。　　
二、次按被告以外之人於審判外之言詞或書面陳述，除法律有規
    定者外，不得作為證據，刑事訴訟法第159條第1項定有明文
    。本案關於證人即告訴人思夢樂商店店長蕭海麗於警詢中之
    證述，係被告以外之人於審判外之言詞陳述，為傳聞證據，
    且被告爭執上開證述之證據能力（見本院卷第19頁），復查
    無該等警詢陳述有何傳聞例外規定可資適用，應認無證據能
    力，不得採為認定被告有罪之證據。另證人蕭海麗於原審法
    院審理中之證述，依法具有證據能力。至於所引其餘非屬供
    述證據部分，既不適用傳聞法則，亦非公務員違背法定程序
    所取得，依刑事訴訟法第158條之4反面解釋，同具證據能力
    。
貳、實體方面：
一、認定犯罪事實所憑之證據及認定之理由：
    訊據被告固不否認於前揭時間至案發商店內，拿取系爭2件
    女洋裝之事實，惟矢口否認有何竊盜犯行，辯稱：我在看這
    2件洋裝時，上面就沒有價格的吊牌，當日我是拿數件男用
    長褲放在置物籃內要去試穿，我同時有挑選數件女用洋裝，
    也是放在置物籃內，後來我試穿完男用長褲，要去更換該男
    用長褲尺寸時，因為從置物籃內拿出原來放的長褲，那2件
    洋裝就從置物籃內滑出來了。蕭海麗看到洋裝滑下去，她認
    為洋裝已經髒了，就要求我買下來，我問她這2件洋裝要多
    少錢，她看一下，發現沒有吊牌，就問我吊牌在哪，我說我
    在看時就沒有吊牌，我是在警察局才知道那2件洋裝是780元
    ，我沒有本案竊盜云云。經查：
(一)被告於109年7月12日16時29分許，至新竹市○區○○街000號處
    之思夢樂商店內，拿取系爭2件女洋裝(總價值共計780元)，
    經店長蕭海麗當場在被告身處附近發現系爭2件女洋裝，且
    該2件女洋裝已無吊牌。案發時被告穿著有繫著皮帶的長褲
    ，身上僅有700元等情，業經被告於警詢、偵查、原審及本
    院審理時供述在卷（見偵字第7942號卷第7至9頁反面、第33
    至34頁、見原審易字卷第27至36頁、本院卷第65至68頁、第
    113頁），並有證人蕭海麗於原審審理時證述詳實（見原審
    易字卷第90至106頁），復有系爭2件女洋裝照片4張、被告
    案發時穿著照片2張在卷可稽（見偵字第7942號卷第13至15
    頁）。是此部分之事實，首堪認定。
(二)證人蕭海麗於原審審理時證述：案發當時我在湳雅街107號
    思夢樂商店當店長，當時是我的社員跟我說被告的行為有點
    詭異，所以我就跟著被告，我發現被告的褲腳有露出洋裝的
    一截，洋裝是在被告的褲管理面，因為被告兩隻褲管都是鼓
    鼓的，我是先看到1件，但是又看到另一隻褲腳也是鼓鼓的
    ，我就懷疑是2件，被告是當著我及我社員的面前將洋裝取
    出來，被告是從他所穿著長褲的兩隻褲腳內各拉出1件洋裝
    。當時被告有繫著腰帶。被告沒有把洋裝放在置物籃。被告
    取出2件女洋裝時已經沒有價格吊牌，偵字第7942號卷第13
    、14頁照片中的洋裝就是當時被告所拿的2件洋裝，那是同
    款不同色的，這2件洋裝的材質是雪紡紗，比較鬆軟。這2件
    洋裝原本放在櫃臺前面洋裝區，那裡每1件洋裝的價格都不
    太一樣，是各別標價，價格的吊牌都可以用手撕下，因為束
    線比較細，所以不需用工具，而且吊牌是尖尖的，只要稍微
    一點力氣拉一下，是可以扯下來而不會破壞衣服。後來我是
    請鄰近店鋪協助尋找該2件洋裝的價格後，重新製作價格吊
    牌，偵卷中照片裡面的吊牌就是我們重新製作的2張吊牌。
    我們店裡所有商品都是要看衣服上面的吊牌才會知道價格。
    我在警詢時所述均正確等語（見原審易字卷第771號卷第90
    至103頁）。又被告於警詢時供述：我是掛在這腰帶這上面
    ，我是掛在腰帶這，然後整個滑下去【兩手放在約為腰際左
    右兩側，雙手再比出往下之手勢】。（掛在褲子的…）【點
    頭】旁邊 。（褲子的腰…那個…）【點頭】對 ，我皮帶那個
    就壞掉，就整個會會會滑下去。（不小心滑到你的長褲褲管
    裡面這樣子？）對。（我還以為你要試穿該洋裝？）沒有，
    那洋裝那麼瘦我怎麼穿得下去，我這麼壯的人穿就破掉了等
    語等情，業經原審當庭勘驗被告於109年7月12日警詢內容並
    製有勘驗筆錄1份及翻拍照片2張附卷足憑（見原審易字卷第
    75、76、79、80、117、119頁），可見證人蕭海麗所述系爭
    2件女洋裝由被告褲管取出，且案發時被告係身著有繫著皮
    帶的長褲等情節，核與被告供稱大致符合；並有警員吳昱賢
    於109年7月12日所出具之偵查報告1份、價格吊牌之照片2幀
    、該2件洋裝之照片4幀、被告之照片2幀等附卷可稽（見偵
    字第7942號卷第6、12至15頁）；復經原審當庭勘驗被告之
    警詢筆錄內容並製有勘驗筆錄1份及翻拍照片2幀在卷可佐（
    見原審易字卷第69至90、117、119頁），是證人蕭海麗上開
    指稱實非虛妄。再者，被告與證人蕭海麗案發前雙方並不認
    識，彼此間並無任何糾紛與怨恨，亦經證人蕭海麗於原審審
    理時證述在卷（見原審易字卷第90、101頁)，衡情證人蕭海
    麗實無甘冒偽證、誣告罪刑責之風險，刻意設詞誣陷被告之
    理，是證人蕭海麗上開證述，應屬真實，自屬可採。綜上各
    節，是上開事實，足堪認定。
(三)被告雖以前詞置辯，惟查：
 1、被告於警詢供稱：系爭2件女洋裝是不小心滑進我的長褲褲
    管裡面，不是我藏的。原本我要把2件女用洋裝放在購物籃
    内，但就不小心滑到我的長褲褲管内。我一邊走該2件女用
    洋裝很柔軟才會滑到我的長褲褲管内等語（見偵字第7942號
    卷第8頁），然一般人拿在手上之衣物，較難想像該衣物如
    何自行掉入一個人已經穿著好的長褲褲管內。又被告警詢亦
    稱其將系爭2件女用洋裝掛在長褲旁邊，不小心滑進長褲褲
    管内的。因為我的皮帶已經損壞了等語（見偵字第7942號卷
    第8頁），復有被告遭查獲時拍攝身著長褲照片2張在卷可參
    （見偵字第7942號卷第15頁），亦可見被告於案發時係穿著
    有繫著皮帶之長褲，因此更難想像系爭2件女洋裝如何自行
    滑入被告有繫著皮帶的長褲褲管內。是被告於警詢辯稱系爭
    2件女洋裝是不小心滑進其長褲褲管內，非其所藏，實與常
    情不合。再者，被告亦稱案發時身上僅帶現金700多元，沒
    有帶信用卡（見偵字第7942號卷第9頁），然被告辯稱案發
    當時他想要購買長褲及系爭2件女用洋裝，而系爭2件女用洋
    裝價值780元，被告身上僅有700元，又如何能購買上開衣物
    ，是被告上開所辯均核與常情不符。　　
 2、又查，被告警詢供稱：系爭2件女洋裝是不小心滑進我的長
    褲褲管裡面，不是我藏的。因為我想試穿我選的一件長褲，
    我也有替我家人選2件女用洋裝，就一起要拿到更衣室，原
    本我要把2件女用洋裝放在購物籃内，但就不小心滑到我的
    長褲褲管内。我在試衣間外面等很久，因為試衣間只有一間
    。那邊是非出口區，我是要試穿我選的長褲，之後我已經等
    很久了，所以我一邊走該2件女用洋裝很柔軟才會滑到我的
    長褲褲管内等語（見偵字第7942號卷第8頁）。於偵查時供
    稱：我東西放在置物籃内，我有逛女裝，也有逛男裝，我在
    試衣間試穿長褲，但不合身，所以我又出去拿。系爭2件女
    洋裝我是放在我褲子旁邊等語（見偵字第7942號卷第33-34
    頁）。於原審準備供稱：當天的我試穿完畢數件男用長褲後
    ，我是從另外一個試衣間，那個試衣間是入口，我試衣完，
    要歸還我取長褲的置放的位置。我要更換其他的尺寸的男用
    長褲，我在試用之前，事先我有挑選數件女用的洋裝，也是
    放在我的置物籃内，我要去更換長褲的時候，剛好蕭海麗一
    直接近我，那時候我要更換長褲的時候，那兩件洋裝掉下去
    了等語（見原審易字卷第28頁）。於本院審理時供稱：蕭海
    麗從頭跟著我，我換完長褲時，系爭2件女洋裝仍在置物籃
    上，我將長褲歸還原位時，系爭2件女洋裝才滑落其腳邊，
    洋裝滑落的地方在男用長褲放置點，況且蕭海麗發現系爭2
    件女洋裝都沒有標籤，也沒有防盜扣，蕭海麗在我旁邊，我
    如何將標籤、防盜扣撕毀等語（見本院卷第113頁）。經互
    核被告上開供述，其就有無進入更衣室試穿衣服、到更衣室
    的次數、系爭2件女用洋裝係因洋裝很柔軟才會滑到被告的
    長褲褲管内或被告將2件女裝放在其褲子旁邊或被告要更換
    長褲的時候，系爭2件女洋裝才掉落及證人蕭海麗何時在其
    身旁等情節，前後供述均不一。
 3、綜觀本案各項證據，被告於警詢時供述當時該2件洋裝係其
    掛在腰際左右兩側，之後滑下去等情，業經原審當庭勘驗被
    告之警詢錄音錄影光碟，並製有勘驗筆錄及翻拍照片在卷可
    佐，觀諸被告於警詢時多次供述，並多次甫以動作以強調，
    且在警方製作警詢筆錄過程中，告知警方其要特別表達之意
    見，並要求警方記載在筆錄內，復傾身往前觀看警方製作筆
    錄之電腦畫面，在在均顯示被告警詢當時對於警方所詢問之
    問題內容，均已聽見並因此表達自己之意見；且被告於本院
    審理時亦表示其於警詢、偵查、原審及本院之歷次所言均實
    在且出於其自由意識（見原審易字卷第69至90頁、117頁、1
    19頁、本院卷第112頁，業已如前述），是被告於原審及本
    院審理時辯稱警詢時因耳鳴，聽不清楚，才會這樣回答，實
    際上洋裝最後是從購物籃下面滑下去的云云，均顯為事後卸
    責之詞，不足採信。況且案發當時系爭2件女洋裝確係被告
    從其長褲褲管內取出等情，業經證人蕭海麗於原審審理時證
    述明確，並核與被告於警詢時供述系爭2件女洋裝有滑到其
    所穿著長褲褲管裡面等情相符，觀諸系爭2件女洋裝既會滑
    進被告所穿著長褲褲管內，顯見被告縱原先確係將該2件洋
    裝掛在腰際，亦係塞進腰間深處，如此方能滑進長褲褲管內
    ，則倘若被告確無竊取該2件洋裝之犯意，在其顯然無法穿
    得下該2件洋裝，實已無試穿該2件洋裝之必要；且系爭2件
    女洋裝又係雪紡紗之鬆軟材質，顯見所佔據空間亦不大之情
    況下，為何被告不是將該2件洋裝放在其亦自承有拿著的購
    物籃內，卻反係掛在自己腰際深處。再者，被告於原審及本
    院準備程序均辯稱拿取系爭2件女洋裝，是為了買給妹妹穿
    用，其當時尚未結帳，有問過收銀台相關的購買問題等語等
    語（見原審易字卷第113頁、本院卷第68頁），然此部分業
    經證人蕭海麗於原審審理時所證述：被告沒有跟我說這2件
    洋裝是要買給家人，當天被告從進到我們店裡購物到後來被
    我攔下來為止，被告都沒有問過我或我們店裡其他同事有關
    該2件洋裝的任何問題，也沒有問過我們有關購買女裝的任
    何問題等情在卷（見原審易字卷第102、103頁），被告並未
    詢問證人蕭海麗或該思樂夢商店之員工有關根本非其所能穿
    著之洋裝的相關購物問題，且又係將該2件洋裝放在其身上
    終至最後從其長褲褲管內取出，是被告辯稱其係要為家人購
    買該洋裝，並無竊盜犯意云云，亦難採信。
(四)按刑事訴訟法所稱依法應於審判期日調查之證據，係指與待
    證事實有重要關係，在客觀上顯有調查必要性之證據而言，
    故其範圍並非漫無限制，必其證據與判斷待證事實之有無，
    具有關聯性，得據以推翻原判決所確認之事實，而為不同之
    認定，若所證明之事項已臻明瞭，自均欠缺調查之必要性，
    原審未為無益之調查，無違法之可言（最高法院107年度台
    上字第1331號判決意旨參照）。查被告於本院聲請傳喚告訴
    人蕭海麗及製作警詢筆錄警員吳昱賢乙節，然證人蕭海麗就
    本案被告行竊之案發經過，業已於原審經交互詰問證述詳實
    在卷，且核與被告於警詢供述系爭2件女洋裝在其案發日所
    穿著之長褲褲管內發現等情節大致相符，實無再次傳喚同一
    證人而為無益調查之必要。又被告聲請傳喚警員吳昱賢，係
    證明其警詢筆錄製作之經過，然此部分亦經原審勘驗在卷，
    且被告於警詢供述係出自其自由意識所為陳述，業已如前所
    述。再者，本案待證事實已臻明瞭，均無再調查之必要，附
    此說明。
(五)綜上所述，被告所辯與卷內事證並不相符，亦與常情有違，
    難認可採。本案事證已臻明確，被告犯行洵堪認定，應予以
    依法論科。　
二、論罪科刑及上訴駁回之說明：　　
(一)核被告所為，係犯刑法第320條第3項、第1項之竊盜未遂罪
    。又被告雖已著手竊盜行為之實施，惟未生竊得財物之結果
    ，其犯罪尚屬未遂，應按既遂犯之刑度減輕其刑。
(二)量刑審酌及上訴駁回之說明：　　
 1、本院綜合調查證據結果，原審以被告犯罪證明確，適用刑法
    第320條第1項、第3項、第25條第2項、第41條第1項前段，
    刑法施行法第1條之1第1項之規定，以行為人之責任為基礎
    ，並審酌被告之素行、其不思以正途賺取財物，反著手竊取
    他人所有洋裝，不尊重他人之財產權，其犯罪動機、情節、
    手段、目的、未竊得財物，危害非鉅，惟犯後一再辯解，且
    未與告訴人達成和解及賠償損害，暨參酌被告為大學畢業之
    智識程度，獨居、未婚、無子女、目前為打工之家庭及生活
    狀況等一切情狀，量處拘役20日，並諭知易科罰金之折算標
    準。經核原審之認事用法，均無違誤，量刑亦屬妥適。
 2、被告提起本案上訴，仍以前詞辯稱其無竊盜之犯意，其所辯
    稱各節均無可採，業已論駁如前，被告上訴為無理由，應予
    駁回。
據上論斷，應依刑事訴訟法第368條，判決如主文。
本案經檢察官洪期榮提起公訴，檢察官張瑞娟到庭執行職務。
中　　華　　民　　國　　110 　年　　11　　月　　23　　日
　　　　　　　　　刑事第十七庭  審判長法　官  鄭水銓  
　　　　　　　　　　　　　　　　　    法　官  沈君玲  
　　　　　　　 　 　　　　　　　　　　法　官  姜麗君  
以上正本證明與原本無異。
不得上訴。
                                      書記官  許俊鴻
中　　華　　民　　國　　110 　年　　11　　月　　23　　日
附錄本案論罪科刑法條全文　 　　
刑法第320 條：
意圖為自己或第三人不法之所有，而竊取他人之動產者，為
竊盜罪，處五年以下有期徒刑、拘役或五十萬元以下罰金。
意圖為自己或第三人不法之利益，而竊佔他人之不動產者，依前
項之規定處斷。
前二項之未遂犯罰之。